【裁判字號】    98,易,4137
【裁判日期】    990104
【裁判案由】    詐欺
【裁判全文】
臺灣臺中地方法院刑事判決  98年度易字第4137號
公  訴  人  臺灣臺中地方法院檢察署檢察官
被      告  丁○○
上列被告因詐欺案件，經檢察官提起公訴（98年度偵字第10796
號、第13037號），被告於本院受命法官行準備程序時，對於犯
罪事實為有罪之陳述，經本院合議庭裁定由受命法官獨任適用簡
式審判程序，判決如下：
    主    文
丁○○幫助意圖為自己不法之所有，以詐術使人將本人之物交付
，處拘役肆拾日，如易科罰金，以新臺幣壹仟元折算壹日；又幫
助意圖為自己不法之所有，以詐術使人將本人之物交付，處拘役
參拾日，如易科罰金，以新臺幣壹仟元折算壹日。應執行拘役伍
拾伍日，如易科罰金，以新臺幣壹仟元折算壹日。
    犯罪事實及理由
一、本案認定之犯罪事實：
  (一)丁○○可預見將自己或他人之金融機構帳戶存摺、提款卡連
    同密碼提供他人使用，因該帳戶所有人名義與實際使用者不
    同，使用者即可藉此躲避員警追查，作為詐欺取財之犯罪工
    具；且現今一般金融機構帳戶之申請甚為簡易方便，如係基
    於正當用途而有使用帳戶之必要，通常需用人得以自己名義
    申請辦理即可，本無借用他人帳戶掩飾資金流向之必要。惟
    丁○○在不違背其本意之下，竟基於幫助他人涉犯詐欺取財
    罪行之不確定故意，於民國98年3月2日下午4時許，將其所
    申辦之陽信商業銀行精武分行帳號第00000000000號帳戶（
    下稱陽信銀行帳戶）之存摺、提款卡，在臺中市○○路中興
    大學前之7-11便利商店，交付身份年籍不詳之成年男子，並
    告知密碼。復於同年月9日或10日某時，另基於幫助詐欺取
    財之犯意，同受上開不詳人所託，前往臺中市○○路中興大
    學前，向不知情之黃俊霖收受黃俊霖申辦之臺中商業銀行西
    臺中分行帳號000000000000號帳戶（下稱臺中商銀帳戶）之
    存摺、提款卡（含密碼）後，於同年月11日下午5時許，在
    臺中市○○路附近，利用某空中一號巴士，郵寄不詳姓名年
    籍之人。嗣該不詳姓名年籍之人所屬犯罪集團成員，果基於
    意圖為自己不法所有之犯意，分別於：
  (1)98年3月初，在辛○○位於臺北市○○區○○街39號住處內
    ，透過雅虎奇摩拍賣網站向辛○○佯稱欲販售手機為由，要
    求辛○○依指示匯款，辛○○信以為真，因而陷於錯誤，於
    同年月5日下午3時36分許，依指示操作後匯出新臺幣（下同
    ）1萬元至張振霖上開帳戶內。
  (2)98年3月初，在不詳處所，透過雅虎奇摩拍賣網站向庚○佯
    稱欲販售SONY廠牌之PSP遊樂主機為由，要求庚○依指示匯
    款，庚○信以為真，因而陷於錯誤，於同年月5日下午2時許
    ，依指示前往高雄市○○區○○路的陽信銀行右昌分行匯款
    4,100元至丁○○上開帳戶內。
  (3)98年3月5日上午10時4分許，在其所任職之臺北市中山區○○○路○段22號公司內，透過露天拍賣網站向己○○佯稱欲
    販售NOKIA廠牌、5800型號之手機2支及8G記憶卡2只為由，
    要求己○○依指示匯款，己○○信以為真，因而陷於錯誤，
    於同年月5日中午12時20分許，依指示前往上址公司內之提
    款機匯款1萬3000元至丁○○上開帳戶內。
  (4)98年3月5日某時，在不詳處所，透過露天拍賣網站向戊○○
    佯稱欲販售SONY廠牌筆記型電腦為由，要求戊○○依指示匯
    款，戊○○信以為真，因而陷於錯誤，於同年月5日下午1時
    3分許，依指示匯款1萬元至丁○○上開帳戶內。
  (5)98年3月5日下午某時，在乙○○位於臺北市文山區○○○街
    99巷22號住處內，透過露天拍賣網站向乙○○佯稱欲販售
    SONY廠牌PS3主機為由，要求乙○○依指示匯款，乙○○信
    以為真，因而陷於錯誤，於同年月5日下午1時43分許，依指
    示匯款7000元至丁○○上開帳戶內。
  (6)98年3月5日下午2時許，在盧藝雲任職之臺南市○○區○○
    路2段153號2樓公司內，透過露天拍賣網站向盧藝雲佯稱欲
    販售SONY廠牌VAIO TZ36型號筆記型電腦為由，要求盧藝雲
    依指示匯款，盧藝雲信以為真，因而陷於錯誤，於同年月5
    日下午2時30分許，依指示匯款1萬8017元至丁○○上開帳戶
    內。
  (7)98年3月10日下午2時39分許，在丙○○位於臺中縣沙鹿鎮○○路159號A棟410號住處內，透過露天拍賣網站向丙○○佯
    稱欲販售SONY廠牌DSC-700型照相機為由，要求丙○○依指
    示匯款，丙○○信以為真，因而陷於錯誤，於同日下午3時
    39分許，依指示操作後匯出4,000元至黃俊霖上開帳戶內。
  (二)案經辛○○、庚○、己○○、戊○○、乙○○、盧藝雲、丙○○告訴暨臺北市政府警察局文山第一分局、臺中縣警察局
    清水分局報告臺灣臺中地方法院檢察署檢察官偵查起訴。
二、認定本案犯罪事實之所依憑之證據名稱：
  (一)被告丁○○於本院審理時之自白。
  (二)證人即被害人辛○○、庚○、己○○、戊○○、乙○○、盧
    藝雲及丙○○於警詢中之指訴、證人黃俊霖於警詢中之證述
  (三)有下列物證可資佐證：被告丁○○陽信銀行開戶申請資料、
    陽信銀行客戶對帳單、黃俊霖臺中商銀開戶資料、交易明細
    、內政部警政署反詐騙案件紀錄表、辛○○ATM交易執據、
    臺北市政府警察局受理詐騙帳戶通報警示簡便格式表、高雄
    市政府警察局受理各類案件紀錄表、受理詐騙帳戶通報警示
    簡便格式、庚○陽信銀行存款送款單、雅虎奇摩拍賣列印網
    頁、露天拍賣列印網頁、戊○○郵政自動櫃員機交易明細表
    、臺北縣政府警察局受理詐騙帳戶通報警示簡便格式表、乙○○世華銀行MYATM明細表、臺南縣警察局受理詐騙帳戶通
    報警示簡便格式表、受理各類案件紀錄表、盧藝雲合作金庫
    銀行存摺影本、臺中縣警察局清水分局受理詐騙帳戶通報警
    示簡便格式表、丙○○中國信託銀行ATM交易執據。
  (四)臺灣高等法院被告全國前案紀錄表（被告素行之認定）。
三、另本件被告行為後，刑法第四十一條第二項至第八項雖業於
    九十七年十二月三十日修正，經總統於九十八年一月二十一
    日公布，並於九十八年九月一日施行。而按行為後法律有變
    更者，適用行為時之法律，但行為後之法律有利於行為人者
    ，適用最有利於行為人之法律，刑法第二條第一項定有明文
    ，係採從舊從輕之原則。而所謂法律有變更，係指足以影響
    行為之可罰性範圍及其法律效果之法律修正而言，易科罰金
    、易服勞役之折算標準及其期限涉及裁量權之行使，屬於科
    刑規範事項，其折算標準於裁判時並應於主文內諭知，與一
    般純屬執行之程序有別，是如新舊法對易科罰金、易服勞役
    之折算標準及期限各有不同時，應依前揭規定，比較適用最
    有利於行為人之法律，有最高法院九十六年度臺非字第五八
    號、第二三四號判決可資參照，惟有關易服社會勞動折算標
    準為六小時折算一日，期限為最長一年，修正後刑法第四十
    一條第二項、第三項、第五項已定有明文，其標準係屬固定
    ，並不涉及法院裁量權之行使，非屬科刑規範事項變更，自
    不生新舊法比較之問題，故本件無刑法第二條法律變更規定
    之適用。又依新修正之刑事訴訟法第四百七十九條第二項規
    定，可知該易服社會勞動乃係屬執行檢察官之權限，是本件
    自無須再於主文中另諭知易服社會勞動之折算標準，附此敘
    明。
四、適用之法條：刑事訴訟法第二百七十三條之一第一項、第二
    百九十九條第一項前段、第三百十條之二、第四百五十四條
    第一項，刑法第三十條第一項、第三百三十九條第一項、第
    三十條第二項、第五十五條、第四十一條第一項前段、第五
    十一條第六款，刑法施行法第一條之一第一項、第二項前段
    。
本案經檢察官甲○○到庭執行職務。
中    華    民    國    99    年    1     月    4     日
              刑事第十八庭  法  官  張清洲
以上正本證明與原本無異。
如不服本判決，應於收送達後十日內向本院提出上訴書狀（應敘
述具體理由並附繕本），上訴於臺灣高等法院臺中分院。
上訴書狀如未敘述理由，應於上訴期間屆滿後二十日內補提理由
書於本院。
                            書記官  詹東益
中    華    民    國    99    年    1     月    4     日
附錄論罪科刑法條
刑法第三十條：
幫助他人犯罪者，為從犯。雖他人不知幫助之情者，亦同。
從犯之處罰，得按正犯之刑減輕之。
刑法第三百三十九條第一項：
意圖為自己或第三人不法之所有，以詐術使人將本人或第三人之
物交付者，處五年以下有期徒刑、拘役或科或併科一千元以下罰
金。

司法院資訊處製作；財團法人民間司法改革基金會備份。
